臺灣苗栗地方法院刑事判決　　　　　　　100年度訴字第662號
公　訴　人　臺灣苗栗地方法院檢察署檢察官
被　　　告　戴青雲
　　　　　　蕭建達
上　一　人
選任辯護人　江錫麒律師
　　　　　　張麗琴律師
上列被告因違反森林法案件，經檢察官提起公訴（100年度偵字第
1798號），被告並為有罪陳述，本院合議庭乃裁定由受命法官獨
任以簡式審判程序進行審理，並判決如下：
    主  文
戴青雲共同竊取森林主產物，為搬運贓物，使用車輛，處有期徒
刑拾月，併科罰金新臺幣參萬玖仟貳佰肆拾元，罰金如易服勞役
，以新臺幣壹仟元折算壹日。緩刑參年，並應於判決確定之日起
參月內向國庫支付新臺幣參萬元。
蕭建達共同竊取森林主產物，為搬運贓物，使用車輛，處有期徒
刑拾月，併科罰金新臺幣參萬玖仟貳佰肆拾元，罰金如易服勞役
，以新臺幣壹仟元折算壹日。緩刑參年，並應於判決確定之日起
參月內向國庫支付新臺幣參萬元。
    事  實
一、戴青雲與蕭建達基於意圖為自己不法之所有，共同竊取森林
    主產物之犯意聯絡，推由戴青雲1 人先於民國99年10月27日
    起，攜帶客觀上足以對人之生命、身體、安全造成危險，可
    作為兇器之鏈鋸（未扣案）1 台，接續至苗栗縣南庄鄉○里
    ○段74地號土地，即由行政院農業委員會林務局新竹林區管
    理處（下稱新竹林管處）所管理，非屬保安林之「南庄事業
    區第46林班地」（衛星定位67TWD 、座標經緯度為Ｘ軸：
    254664、Ｙ軸：0000000 ）、（Ｘ軸：254736、Ｙ軸：00
    00000 ）；（Ｘ軸254705、Ｙ軸：0000000 ）等3 處國有
    林地內，以鏈鋸切鋸、裁切牛樟樹方式，竊取森林主產牛樟
    樹殘材共20塊（材積為0.29立方公尺，重達322 公斤，山價
    為新臺幣〈下同〉19,620元）。得手後，旋將前開之牛樟樹
    殘材揹負至「南庄事業區第46林班地」與保留地交界處（衛
    星定位67TWD 、座標為Ｘ軸：254388、Ｙ軸：0000000 ），
    即車輛可到達之路邊置放。嗣再由蕭建達於99年11月28日凌
    晨3 時許，駕駛向不知情之友人羅榮斌借來之車牌號碼4432
    -VR 號自用小客貨車，搭載戴青雲，前往前開牛樟樹殘材置
    放處，由戴青雲將其中牛樟樹殘材18塊搬運至自用小客貨車
    內後離去，適於99年11月28日清晨6 時30分許，回程行經苗
    栗縣南庄鄉東河村23鄰鹿山21號附近（衛星定位67TWD 、座
    標為Ｘ軸：253994、Ｙ軸：0000000 ）時，其等因驚覺警方
    已趕抵現場，旋即棄車逃逸。嗣警方當場於該自用小客貨車
    內查扣牛樟樹殘材18塊，復於該「南庄事業區第46林班地」
    與保留地交界處扣得另2 塊牛樟樹殘材，而悉上情。
二、案經苗栗縣警察局頭份分局報告臺灣苗栗地方法院檢察署檢
    察官偵查起訴。
    理  由
壹、程序事項
    查本案被告戴青雲、蕭建達所犯者均非為死刑、無期徒刑、
    最輕本刑為三年以上有期徒刑之罪或高等法院管轄第一審案
    件，且其等於準備程序進行中，先就被訴事實為有罪之陳述
    ，經告知其簡式審判程序之旨，並聽取公訴人、辯護人及被
    告之意見後，本院業已依刑事訴訟法第273 條之1 第1 項規
    定，裁定由受命法官獨任以簡式審判程序進行本案之審理。
貳、實體事項
一、證據能力：
    按「被告以外之人於審判外之言詞或書面陳述，除法律有規
    定者外，不得作為證據」之規定，於法院以簡式審判程序處
    刑者，不適用之。刑事訴訟法第159 條第2 項前段定有明文
    。乃不受傳聞證據法則拘束之例外性規定。準此，本案相關
    證人於審判外之言詞或書面陳述（即「供述證據」），倘查
    無不得作為本案審判依據之其他情事，復業經本院踐行證據
    調查之合法程序，就令係屬審判外之陳述，核其亦可據為本
    案審判之證據。另除供述證據以外，其餘業經本院援為後開
    事實認定之「非供述證據」，均核無公務員違法採證之情形
    ，尤以均曾經本院於審判期日，依刑事訴訟法第164 條、第
    165 條規定，踐行證據調查之法定程序，則其證據能力之具
    備，甚明。
二、事實認定：
  (一)訊據被告戴青雲、蕭建達對於上開犯罪事實均坦承不諱（見
    本院卷第17頁、偵查卷第41頁），並經證人潘善歆即新竹林
    管處大湖工作站南庄分站技術士於警詢時（見偵查卷第53至
    54頁）、證人羅榮斌即車牌號碼4432-VR 號自用小客貨車之
    車主於警詢時（見偵查卷第50至52頁）證述明確，另有卷附
    證人即現場查獲警員楊智雄、戴政造之「職務報告」1 份（
    見偵查卷第37、38頁）、扣押物品目錄表、贓物認領保管單
    、會勘紀錄、森林暨自然保育警察隊新竹分隊代保管條、車
    輛詳細資料報表、土地建物查詢資料、地籍圖（見偵查卷第
    58至70頁）、牛樟樹殘材照片18張、使用車輛照片5 張、查
    緝現場照片2 張（見偵查卷第74至76頁）、衛星影像圖（見
    偵查卷第20頁）、牛樟殘材材積表（見偵查卷第19頁），以
    及上開自用小貨車後方車廂扣得之牛樟樹殘材18塊等為證，
    自堪信被告2 人之上開自白與事實相符。
  (二)又按森林，係指林地及其群生竹、木之總稱；依其所有權之
    歸屬，分為國有林、公有林及私有林，森林法第3 條定有明
    文。故是否為森林，應就林地整體觀察，凡林地及群生竹木
    ，皆為森林（最高法院76年度台上字第925 號、88年度台上
    字第2123號判決要旨參照）。查被告2 人竊取之牛樟樹殘材
    ，均係位於苗栗縣南庄鄉○里○段74地號土地，由新竹林管
    處所管理，非屬保安林之「南庄事業區第46林班地」國有林
    地乙節，業據證人潘善歆於警詢證述屬實，並有卷附衛星影
    像圖、土地登記謄本在卷足稽（見偵查卷第20至27頁）。又
    被告2 人未經許可，至前揭林地竊取之牛樟樹殘材共20塊，
    該牛樟樹殘材依國有林林產物處分規則第3 條規定，屬主產
    物，且查定山價為19,620元乙情，有森林主副產物被害價格
    查定書1 份在卷足憑（見偵查卷第28至35頁），故被告2 人
    共同竊取之牛樟樹殘材20塊應均屬森林主產物，且山價總計
    為19,620元。
  (三)綜上，本案事證明確，被告2 人犯行均洵堪認定。至起訴意
    旨雖誤繕被告戴青雲與蕭建達係「共同」於「99年11月27日
    16時許起」，前往「南庄事業區第46林班地」竊取牛樟樹殘
    材，然此業據蒞庭檢察官於未變動其社會基本事實同一性之
    前提下，當庭更正如本判決事實欄所載，有本院審判筆錄（
    見本院卷第28頁）在卷可稽；核此更正範圍，亦無礙於原起
    訴所特定之事實，本於檢察一體之原則，當以蒞庭檢察官所
    到庭更正者為準。
三、論罪科刑
  (一)按刑法分則或刑事特別法中規定之結夥2 人或3 人以上之犯
    罪，應以在場共同實施或在場參與分擔實施犯罪之人為限。
    森林法第52條第1 項第4 款所稱結夥2 人以上，其實施犯行
    之共同正犯人數，係採實施共同正犯說，亦即指實施中之共
    犯2 人以上者而言。其非在場實施或分擔行為之一部者，不
    得算入結夥人數之內（最高法院88年度台上字第5159號、85
    年度台上字第261 號判決意旨參照）。查本案被告戴青雲與
    蕭建達固係基於共同竊取森林主產物之犯意聯絡，惟僅由被
    告戴青雲1 人持鏈鋸著手盜取及裁切牛樟樹，俟於得手後再
    將已裁切完畢之牛樟樹殘材20塊，揹負至車輛可到達之路邊
    置放等節，已如前述，從而，本案竊取森林主產物在場實施
    者僅為被告戴青雲1 人，同案被告蕭建達則俟被告戴青雲裁
    切牛樟木完成並揹負至特定地點之後，方駕駛車輛搭載被告
    戴青雲前往該特定地點搬運贓物，則本案被告戴青雲、蕭建
    達所為，並不合於森林法第52條第1 項第4 款所稱結夥2 人
    以上之要件。
  (二)核被告戴青雲、蕭建達如事實欄之所為，均係犯森林法第52
    條第1 項第6 款為搬運贓物，使用車輛之加重竊取森林主產
    物罪。又按刑法第321 條第1 項第3 款之攜帶兇器竊盜罪，
    係以行為人攜帶兇器竊盜為其加重條件，此所謂兇器，其種
    類並無限制，凡客觀上足對人之生命、身體、安全構成威脅
    ，具有危險性之兇器均屬之，且祇須行竊時攜帶此種具有危
    險性之兇器為已足，並不以攜帶之初有行兇之意圖為必要（
    最高法院79年台上字第5253號判例意旨參照）。又刑法第32
    1 條業經立法院修正通過，由總統於100 年1 月26日以華總
    一義字第09900155061 號令公布，自100 年1 月28日起生效
    ，修正前刑法第321 條第1 項原規定：「犯竊盜罪而有左列
    情形之一者，處6 月以上5 年以下有期徒刑... 」，而新修
    正刑法第321 條第1 項則規定：「犯竊盜罪而有左列情形之
    一者，處6 月以上5 年以下有期徒刑，得併科新臺幣10萬元
    以下罰金... 」，比較新舊法，顯然新修正刑法第321 條之
    加重竊盜罪，法定刑部分增加得併科罰金之規定，對被告不
    利，依刑法第2 條第1 項所揭櫫之「從舊從輕」原則，自當
    以100 年1 月26日修正公布前之刑法第321 條第1 項，為本
    案犯罪所應適用、處斷之法條罪名。茲被告戴青雲持以行竊
    之工具鏈鋸1 台屬金屬製器械，質地堅硬、銳利，客觀上均
    足對人之生命、身體、安全構成威脅，為具有危險性之兇器
    ，是亦應構成森林法第50條之竊取森林主產物罪，而應依修
    正前刑法第321 條第1 項第3 款攜帶兇器竊盜罪論處，惟按
    森林法第52條第1 項各款之規定為同法第50條之特別規定，
    亦即除竊取森林主產物之行為外，另增該項各款之加重要件
    ，依法條競合之特別關係，應論以森林法第52條第1 項第6
    款之罪，而不再論以森林法第50條、修正前刑法第321 條第
    1 項第3 款之罪。
  (三)次按犯罪係由行為人以單一行為接續進行，縱令在犯罪完畢
    以前，其各個舉動已與該罪之構成要件相符，但在行為人主
    觀上，各個舉動不過為其犯罪行為之一部分，在刑法評價上
    ，亦以視為數個舉動之接續施行，合為包括之一行為予以評
    價，較為合理，則屬接續犯，為包括的一罪。被告戴青雲、
    蕭建達2 人，共同基於意圖為自己不法所有之犯意聯絡，先
    推由被告戴青雲於99年10月27日起，接續至「南庄事業區第
    46林班地」，座標經緯度分別為（Ｘ軸：254664、Ｙ軸：
    0000000 ）、（Ｘ軸：254736、Ｙ軸：0000000 ）；（
    Ｘ軸：254705、Ｙ軸：0000000 ）等3 處之國有林地內，竊
    取森林主產物牛樟樹，並裁切為20塊殘材再分別揹負於路邊
    置放後，始由被告戴青雲、蕭建達2 人使用車輛搬運，是前
    開盜取、裁切、揹負及以車輛搬運等行為，均係基於單一之
    犯意，以單一行為之數個舉動，接續進行同一犯罪，在犯罪
    完成以前，其各個舉動均屬犯罪行為之一部，而接續的侵害
    同一法益，為接續犯。另被告2 人就起訴書事實欄所載加重
    竊取森林主產物犯行，彼此間則有犯意聯絡及行為分擔，均
    為共同正犯。
  (四)按刑法第59條之酌量減輕其刑，必須犯罪另有特殊之原因與
    環境等等，在客觀上足以引起一般同情，認為即予宣告法定
    低度刑期尤嫌過重者，始有其適用（最高法院45年台上字第
    1165號、44年台上字第413 號判例意旨參照）。查本案被害
    之牛樟木生長緩慢，材質優良，屬不可多得之國寶林木，又
    被告2 人均係智識成熟之成年人，僅為圖一己私利即以鏈鋸
    裁切方式竊取牛樟樹殘材，且被害林木總重量為322 公斤、
    山價為19,620元，顯見其等之犯行對森林生態所生影響非輕
    ，兼以森林法第52條第1 項第6 款之加重竊取森林副產物罪
    ，為法定刑6 月以上5 年以下有期徒刑之罪，尚難謂有何法
    重情輕之情狀，且被告2 人於犯罪當時亦無特殊之原因與環
    境，在客觀上足以引起憫恕之處，故爰不依刑法第59條規定
    酌減其刑，被告蕭建達之辯護人主張應依刑法第59條之規定
    減輕其量云云，難認有理由。
  (五)爰審酌被告2 人均正值青壯，竟不思正當工作謀生，循正當
    途徑獲取所需，僅為個人私利即共同起意竊取上開具有高經
    濟價值之牛樟樹殘材，而牛樟樹乃為國家重要森林資源，養
    護不易，被告2 人無視國家禁令，非法竊取，顯見其等法治
    觀念不足，兼衡酌其等犯罪手段、所生之危害、竊得樹木之
    價值及其等犯後態度等一切情狀，各判處被告2 人有期徒刑
    10月。另森林法第52條第1 項所載併科贓額2 倍以上5 倍以
    下之罰金，其贓額之計算，以原木山價為準，有最高法院47
    年台上字第1095號判例可資參照。本件事實欄所示被害牛樟
    樹殘材20塊之山價為19,620元，已認定如前，又森林法於87
    年5 月27日修正時，相關罰金之條文均已修正為以新臺幣為
    罰金之單位，雖同法第52條未予明示，仍規定「併科贓額2
    倍以上5 倍以下罰金」，惟同法之罰金條文既已經全部修正
    為以新臺幣為貨幣單位，解釋上該條文之貨幣單位應與其他
    條文相同，故本院審酌被告2 人上述犯案情節，認均應予併
    科贓額2 倍之罰金為適當，依此核算結果為39,240元，又森
    林法第52條第1 項關於併科罰金部分，係以贓額之倍數為準
    據，自屬刑法第33條第5 款之特別規定，故仍應計算至百元
    以下（最高法院95年度台上字第2020號判決意旨參照），是
    各併科罰金39,240元，並諭知易服勞役之折算標準。
  (六)再者，被告蕭建達無任何前科紀錄；被告戴青雲則未曾因故
    意犯罪受有期徒刑以上刑之宣告等情，有臺灣高等法院被告
    前案紀錄表各1 份在卷可佐（見本院卷第4 至5 頁），茲念
    及被告2 人係因一時貪慾小利，短於思慮，致觸犯本案犯行
    ，其等所竊取之牛樟樹殘材20塊亦已遭查扣，交由新竹林管
    處大湖工作站保管，有卷附贓物認領保管單、森林被害告訴
    書為證（見偵查卷第60、71頁），堪認被告行為雖不足取，
    然尚無因此犯罪而獲有任何利得，且其等於犯後均能坦承犯
    行，顯有悔意，足見經此刑之宣告後，應知警惕而無再犯之
    虞，本院綜核各情認上開有期徒刑之宣告，已足策其自新，
    所宣告之刑，以暫不執行為適當，依法諭知緩刑3 年，另依
    同法第74條第2 項第4 款規定，命被告2 人應分別於本判決
    確定之日起3 月內，向公庫支付3 萬元，以啟自新。倘被告
    未遵循本院所諭知如主文所示緩刑期間之負擔，情節重大者
    ，檢察官得依刑事訴訟法第476 條、刑法第75條之1 第1 項
    第4 款之規定，聲請撤銷本案緩刑之宣告，併予敘明。
  (七)末按供犯罪所用，以屬於犯罪行為人者為限，得沒收之，刑
    法第38條第1 項第2 款、第3 項定有明文。查被告竊取牛樟
    樹殘材所用之鏈鋸1 台，並未扣案，亦無證據證明係屬被告
    2 人所有，自不為沒收之諭知。另前開用以搬運贓物之車牌
    號碼4432-VR 號自用小客貨車，乃係被告蕭建達向不知情之
    友人羅榮斌所借用，有卷附證人羅榮斌於警詢證述及車輛詳
    細資料報表可稽，亦不得宣告沒收，附此敘明。
據上論斷，應依刑事訴訟法第273 條之1 第1 項、第299 條第1
項前段，森林法第52條第1 項第6 款，刑法第11條前段、第28條
、第42條第3 項、第74條第1 項第1 款、第2 項第4 款，判決如
主文。
本案經檢察官盧明軒到庭執行職務
中    華    民    國    100     年  10    月    31    日
                  刑事第三法庭  法  官  游欣怡
以上正本證明與原本無異。
如不服本判決應於收受判決後10日內向本院提出上訴書狀，並應
應敘述具體理由。其未敘述上訴理由者，應於上訴期間屆滿後20
日內向本院補提理由書(均須按他造當事人之人數附繕本)「切勿
逕送上級法院」。告訴人或被害人如對本判決不服者，應具備理
由請求檢察官上訴，其上訴期間之計算係以檢察官收受判決正本
之日期為準。
中    華    民    國   100    年    10    月    31    日
                                書記官  涂村宇
附錄本判決論罪科刑法條：
森林法第52條第1 項第6 款：
（加重竊取森林主、副產物罪）
竊取森林主、副產物而有左列情形之一者，處 6 月以上 5 年以
下有期徒刑，併科贓額 2 倍以上 5 倍以下罰金：
一、於保安林犯之者。
二、依機關之委託或其他契約，有保護森林義務之人犯之者。
三、於行使林產採取權時犯之者。
四、結夥二人以上或僱使他人犯之者。
五、以贓物為原料，製造木炭、松節油、其他物品或培植菇類者
    。
六、為搬運贓物，使用牲口、船舶、車輛，或有搬運造材之設備
    者。
七、掘採、毀壞、燒燬或隱蔽根株，以圖罪跡之湮滅者。
八、以贓物燃料，使用於礦物之採取，精製石灰、磚瓦或其他物
    品之製造者。
前項未遂犯罰之。
第 1 項第 5 款所製物品，以贓物論，沒收之。